【裁判字號】    94,訴,2446
【裁判日期】    950106
【裁判案由】    履行契約等
【裁判全文】
臺灣臺北地方法院民事判決              94年度訴字第2446號
原      告  甲○○
訴訟代理人  蔡信章律師
被      告  丁○○
訴訟代理人  丙○○
訴訟代理人  徐揆智律師
            林幸慧律師
上列當事人間請求履行契約事件，本院於94年12月19日言詞辯論
終結，判決如下：
    主  文
被告丁○○應將座落於台北市○○區○○段二小段103-1、103-3
、103-4、103-7、104-2、105-1及台北市○○區○○段六小段18
7-1地號等七筆土地其應有部分均為74565分之1998之所有權移轉
予原告。
訴訟費用由被告負擔。
本判決第一項於原告以新台幣柒拾玖萬元供擔保後得假執行；被
告如於假執行程序實施前預供擔保新台幣貳佰參拾伍萬捌仟捌佰
元准免為假執行。
    事實及理由
一、原告方面：
（一）聲明：如主文所示
（二）事實上之陳述
      緣訴外人鄧信得於民國81年6月30日向被告丁○○購買座
      落於台北市○○區○○段2小段103、103-2、103-5、103-
      6、103-8、104、104-1、105、105-2及台北市○○區○○
      段6小段186、187、187-2、187-4、187-6、188、188-2等
      地號共16筆土地之應有部分74565分之1998（以下稱建地
      ），總價新台幣20, 074,758元，另購買台北市○○區○
      ○段2小段103-1、103-3、103-4、103-7、104-2、105-1
      及台北市○○區○○段6小段187-1等地號7筆土地之應有
      部分74565分之1998（以下稱道路用地），總價937,410
      元。鄧信得於簽約日先給付建地六成之價金12,044,854
      元，及給付道路用地之全部價金予被告丁○○。82年5月
      間，鄧信得將前揭16筆建地及7筆道用地之買賣契約移轉
      予原告，原告於82年5月31日又給付建地三成之價金予被
      告丁○○，被告丁○○則交付全部土地之所有權狀正本予
      原告，並於82年6月17日將上開16筆建地之應有部分過戶
      予原告，惟另7筆道路用地則遲未辦理過戶，原告即委請
      律師發函請被告丁○○出面協商，始終未獲善意回應，爰
      依民法第294條及第767之規定，請求被告丁○○移轉該七
      筆道路用地之應有部分予原告。
二、被告方面：
（一）聲明
  １、原告之訴駁回。
  ２、訴訟費用由原告負擔。
  ３、如受不利判決，願供擔保，請准免假執行。
（二）抗辯
      被告丁○○雖於81年6月30日與訴外人鄧信得簽訂持分土
      地之買賣契約書，但未與原告甲○○簽訂任何不動產買賣
      契約書，亦未見過鄧信得將該買賣契約之權利義務讓予原
      告甲○○，被告丁○○從不知有權利義務轉讓之情事。原
      告未能舉證有轉讓之事實，自無權提起本件訴訟。而買賣
      契約訂立後，丁○○即將所有出賣之土地所有權狀，印鑑
      證明、印鑑章用印交付給買受人鄧信得，俾便鄧信得辦理
      土地所有權移轉登記，包括7筆道路用地亦均在內，只因
      鄧信得不急於過戶道路用地，及為了不繳土地增值稅，而
      暫緩過戶，因而道路用地迄未過戶是鄧信得自己之意思而
      造成，不可歸責於被告，被告從未阻止或反對道路地過戶
      ，且過戶文件均在鄧信得手中，自己去辦理即可，毋庸起
      訴，從而此部分起訴請求並無權利保護之必要，應駁回此
      部分請求，訴訟費用由原告負擔。
三、原告起訴主張訴外人鄧信得於81年6月30日向被告丁○○購
    買16筆建地及7筆道路用地，被告丁○○已於82年6月17日將
    上開16筆建地之應有部分過戶予原告，惟另7筆道路用地則
    遲未辦理過戶之事實，有房地產買賣契約書、16筆土地登記
    謄本、土地買賣所有權移轉契約書等件為證，被告丁○○亦
    不爭執，堪信為真實。惟被告丁○○則以鄧信得並未將7筆
    道路用地之權利讓與原告，原告並非合法受讓人等語置辯，
    是
    本件爭執要點為原告是否為本件7筆道路用地之合法受讓人
    。
（一）按債權之讓與，非經讓與人或受讓人通知債務人，對於債
      務人不生效力；受讓人將讓與人所立之讓與字據提示於債
      務人者，與通知有同一之效力，民法第297條定有明文。
      又債權之讓與，依民法第297條第1項之規定，雖須經讓與
      人或受讓人通知債務人始生效力，但不以債務人之承諾為
      必要，而讓與之通知，為通知債權讓與事實之行為，原得
      以言詞或文書為之，不需何等之方式，故讓與人與受讓人
      間成立債權讓與契約時，債權即移轉於受讓人，除法律另
      有規定外，如經讓與人或受讓人通知債務人，即生債權移
      轉之效力。至同法條第2項所謂受讓人將讓與人所立之讓
      與字據提示於債務人，蓋使債務人閱覽讓與字據，可知讓
      與之事實與通知有同一之效力，並非以提示讓與字據為發
      生債權讓與效力之要件。亦有最高法院42年台上字第626
      號判例可資參照。
（二）經查，原告與訴外人鄧信得間雖未訂立書面之債權讓與契
      約，惟鄧信得已將其與被告丁○○間之土地買賣所有權移
      轉契約書原本（原證一）、82年5月31日之收據正本（原
      證二）、同意書（原證三）、前揭7筆道路用地之所有權
      狀正本（原證四）交付原告，並將上開16筆建地直接過戶
      予原告（原證八）之事實，有上開書證附卷可憑，被告丁
      ○○除對原證三否認其真正外，對其餘證物並不爭執。另
      證人乙○○即辦理原證八過戶事宜之代書亦到庭證稱：「
      原證三之同意書是我寫的，用意是道路用地保留未辦理登
      記，而土地在被告丁○○名下，如果發生稅賦時，理應由
      原告陳先生繳納，如果土地被政府徵收，徵收補償費也應
      該歸由原告享有，所以才擬此份同意書」、「當時因要繳
      土地增值稅，而土地增值稅高達1200多萬元，土地增值稅
      本應由被告丁○○繳納，所以就把應該給付之買賣價金抵
      付土地增值稅，完稅價金由原告繳納，我們當時約在銀行
      ，由原告、被告丁○○會同繳納，鄧信得也在場，同意書
      是他們繳稅完後簽的」等語明確，同意書上面被告簽名及
      印文與其不爭執之原證二收據上之簽名、印文相符，且經
      證人乙○○證述是被告丁○○會同原告簽名蓋章等語，足
      見，被告丁○○確實在同意書上簽名蓋章，其否認同意書
      之真正即不足採信。而同意書已載明「該7筆道路用地，
      雙方同意自82年6月1日起如有丁○○先生代繳納者，屆時
      以收據由甲○○先生補予丁○○，俟後有關未移轉登記前
      有徵收補償情事，該受益同意由甲○○君享有」等語，該
      7筆道路用地之繳稅及補償已約定均由原告甲○○負責及
      享有，再加上鄧信得已將前述證物正本均交由原告承受等
      情，鄧信得已將該7筆道路用地之移轉登記權利讓與原告
      之事實應可認定，而此讓與之事實，被告於簽名同意書時
      即知悉，其後謂不知有債權讓與之事，仍不可採。
（三）又原告曾於94年4月21日以蔡信章律師事務函通知被告丁
      ○○有關鄧信得已將該7筆道路用地之移轉登記請求權讓
      與原告之事實，有蔡信章律師事務所94年4月21日函在卷
      可稽，被告丁○○對收受該信函不爭執，其於82年6月間
      即知鄧信得已將道路用地移轉權利讓與原告，並於94年4
      月間收受債權讓與之通知，雖原告並未提示讓與字據，然
      依民法297條之規定及前揭判例要旨，被告於受通知時，
      即生債權讓與之效力，原告為合法之受讓人已無庸置疑，
      惟被告受通知後仍質疑原告權利人之合法性，且未配合原
      告辦理過戶事宜，原告自有起訴之必要，被告辯稱原告無
      起訴之必要，亦無可採。
四、從而，原告依債權讓與之關係請求被告丁○○應將其所有座
    落於台北市○○區○○段二小段103-1、103-3、103-4、103
    -7、104-2、105-1暨台北市○○區○○段六小段187-1地號
    共7筆土地其應有部分均為74565分之1998之所有權移轉予原
    告，為有理由，應予准許。兩造均陳明願供擔保聲請宣告假
    執行或免為假執行，均核無不合，爰分別酌定相當之擔保金
    額，予以准許。
五、結論：本件原告之訴有理由，依民事訴訟法第78條、第390
    條2項、第392條第2項，判決如主文。
中    華    民    國    95    年    1     月    6     日
                  民事第五庭    法  官  林鳳珠
以上正本係照原本作成
如對本判決上訴，須於判決送達後20日內向本院提出上訴狀
中    華    民    國    95    年    1     月    6     日
                                書記官  曾寶生


司法院資訊處製作；財團法人民間司法改革基金會備份。
